【裁判字號】    99,交上訴,101
【裁判日期】    990929
【裁判案由】    公共危險
【裁判全文】
臺灣高等法院刑事判決              99年度交上訴字第101號
上  訴  人  臺灣桃園地方法院檢察署檢察官
被      告  甲○○
上列上訴人因被告公共危險案件，不服台灣桃園地方法院98年度
交訴字第29號，中華民國98年12月25日第一審判決（起訴案號：
台灣桃園地方法院檢察署97年度偵字第25607號），提起上訴，
本院判決如下：
    主  文
原判決關於被訴肇事逃逸部分撤銷。
甲○○駕駛動力交通工具肇事，致人傷害而逃逸，處有期徒刑陸
月，如易科罰金，以新台幣壹仟元折算壹日。
    事  實
一、甲○○於民國97年10月15日凌晨5時許，駕駛車牌號碼1665-
    PN號自用小客車，沿桃園縣桃園市○○路往南崁方向行駛，
    嗣於同日凌晨5時35分許，行經桃園縣桃園市○○路與大同
    路口，其本應注意行至無號誌之交岔路口，應減速慢行，且
    應注意車前狀況，並隨時採取必要之安全措施，且依當時夜
    間有照明、柏油路面無缺陷、無障礙物、視距良好等情，非
    其所不能注意，適有乙○○騎乘車牌號碼9HH-106號重型機
    車，沿桃園縣桃園市○○路往龜山方向行駛，行經上開交岔
    路口，因甲○○行經上開無號誌交岔路口，並未減速慢行，
    致與乙○○所騎乘機車發生車禍，乙○○因而受有兩側膝蓋
    擦傷、疑似左足大拇指骨折、左上肢擦傷、前胸壁挫傷、左
    肩挫傷之傷害，甲○○於肇事後竟未為必要救助，隨即棄車
    離開現場而逃逸，嗣為警循線查獲。（傷害部分業經原審為
    不受理判決確定）
二、案經乙○○訴由桃園縣政府警察局桃園分局報請臺灣桃園地
    方法院檢察署檢察官偵查起訴。
    理  由
壹、程序方面：
    按被告以外之人於審判外之言詞或書面陳述，除法律有規定
    者外，不得作為證據；又被告以外之人於審判外之陳述，雖
    不符第159條之1至第159條之4之規定，但經當事人於審判程
    序同意作為證據，法院審酌該言詞陳述或書面陳述作成時之
    情況，認為適當者，亦得為證據；當事人、代理人或辯護人
    於法院調查證據時，知有第159條第1項不得為證據之情形，
    而未於言詞辯論終結前聲明異議者，視為有前項之同意，刑
    事訴訟法第159條第1項、第159條之5規定甚明。經查，本判
    決後開所引用之各該被告以外之人於審判外之陳述（包括書
    面陳述），雖屬傳聞證據，惟於本院審理時，被告甲○○及
    檢察官均表示對證據能力無意見而不予爭執，且迄至言詞辯
    論終結前亦均未聲明異議，本院審酌上開證據資料製作時之
    情況，尚查無違法不當及證明力明顯過低之瑕疵，亦認為以
    之作為證據應屬適當，故揆諸前開法律規定與說明，爰逕依
    刑事訴訟法第159條之5規定，認前揭證據資料均例外有證據
    能力。
貳、實體方面：
一、訊據被告固坦承有於上揭時、地與乙○○發生擦撞，並於肇
    事後下車察看乙○○之傷勢，嗣隨即離開現場等情，惟矢口
    否認有何肇事逃逸犯行，辯稱：伊沒有要逃逸的意思，因伊
    手機沒電，所以離開現場到便利商店打電話給母親，有請伊
    胞兄留在現場幫伊處理，打完電話回到現場已無人在場云云
    。經查：
(一)本件被告與乙○○於上揭時、地發生車禍，致乙○○受有兩
    側膝蓋擦傷、疑似左足大拇指骨折、左上肢擦傷、前胸壁挫
    傷、左肩挫傷等傷害等情，業據被告自承在卷，核與證人乙
    ○○、吉捷於原審證述相符，並有道路交通事故現場圖、
    道路交通事故調查報告表 (一)、(二)各1份、道路交通事故
    照片11張、衛生署桃園醫院診斷證明書2份在卷可稽，是被
    告駕車肇事致乙○○受傷之事實，已堪認定。
(二)按汽車駕駛人，駕駛汽車肇事致人受傷或死亡，應即採取救
    護或其他必要措施，並向警察機關報告，不得駛離或逃逸，
    道路交通管理處罰條例第62條第3項前段定有明文。次按刑
    法第185條之4之肇事逃逸罪，係以處罰肇事後逃逸之駕駛人
    為目的，促使駕駛人於肇事後能對被害人即時救護或其他必
    要措施，以減少因延誤就醫致生無謂傷亡，是該罪之成立只
    以行為人有駕駛動力交通工具肇事，致人死傷而逃逸之事實
    為已足，至行為人對肇事有無過失及其離去之原因為何，則
    非所問（最高法院93年度台上字第5699號判決、92年度台上
    字第6541號判決同此意旨）。按諸上揭法律規定及最高法院
    判決意旨可知，肇事者縱無過失，亦有須即時採取救護或其
    他必要措施，並向警察機關報告之法定義務，以防因就醫延
    誤致生無謂傷亡，並明責任。而所謂其他必要措施，除為防
    止傷者傷勢擴大或死亡之措施，尚須通知警方，待警到場處
    理外，若對方表示不必由警方處理時，亦須留下使對方可資
    聯絡之方式，如告知車號、出示駕照、行照等身分證件，俾
    對方事後得以得覓得肇事人，以明責任，方符立法意旨，尚
    非自行判斷對方無須其協助救護，即可擅自離去。
(三)依證人即被害人乙○○於原審證稱：發生碰撞後，我褲子破
    掉膝蓋流血，站不住坐在地上，被告從駕駛座下來將我扶起
    ，並質問我為何騎那麼快，我反問他為何從該處衝出來，後
    來我跟他說我們報警處理，報警處理係我打電話回家要我太
    太幫忙報警，接著我拿手機出來拍現場圖，被告就上車將車
    子往後開3到5公尺，我去制止，被告仍往後開，後來被告與
    另一名男子在走廊上交頭接耳，男子向被告比手勢要被告趕
    快離開，警察到現場時被告就不見了，警察詢問在場其他人
    都說當晚去唱歌才認識被告，不知被告姓名，只知道叫阿鴻
    ，係到警察局後，警察調閱口卡及車籍資料，才知道現場一
    名男子是被告之哥哥等語（見98年度交訴字第29號卷第24頁
    反面至第26頁），核與證人吉捷於偵查證稱：事發後我和
    被告有下車關心被害人，但因被告與被害人發生爭執，所以
    我請被告先離開等語（見偵查卷第46頁），及證人即到場處
    理之員警陳柏旭於原審證稱：到場時被告自小客車上之男女
    都已下車，我詢問在場人駕駛係何人，被害人說駕駛已經不
    見，其他人說不知道，只知道他的外號叫阿鴻，係在KTV唱
    歌認識的，不知道聯絡方式，因他們無法提供駕駛者姓名，
    只好全部帶回警局，回警局後從車籍資料及吉捷戶役政資
    料查出被告甲○○，吉捷才承認駕駛人係他弟弟甲○○，
    並說被告不在現場是去買飲料，因被告手機在他身上，無法
    連絡。在案發現場，吉捷說他只知道駕駛叫阿鴻，係在KT
    V認識的等語相符（見98年度交訴字第29號卷第24頁反面至
    第26頁），足見被告肇事後雖曾下車察看被害人之傷勢，惟
    並未將被害人送醫，或對被害人為及時之救護，反係與其胞
    兄商討逃避肇事責任之對策，在員警到場前離開現場，並由
    在場之胞兄及友人否認認識被告，以期規避警方之查緝，是
    被告有肇事逃逸之故意甚明。
(四)又被告雖於本院辯稱：有請伊胞兄留在現場幫伊處理，才離
    開現場到便利商店打電話給母親，打完電話約10分鐘回到現
    場已沒有人，並無肇事逃逸之故意云云，然被告於警詢係稱
    吉捷在跟當事人洽談，車上朋友叫伊買飲料請大家喝，伊
    才離開現場（見偵查卷第6頁），於偵查中則供稱：離開現
    場係去便利商店買水，因為哥哥當時有喝酒（見偵查卷第46
    頁），後於原審先陳稱：離開現場係為打電話通知家人，嗣
    經審判長詢問何以與警詢供述不同時，改稱：也有去買飲料
    ，我本來打算去買飲料，後來我哥叫我去打電話給我家人，
    順便幫他買水，最早並沒有人叫我買飲料，是我自己想幫我
    哥買水，因為我哥有喝酒，我懷疑他有無能力跟對方談，才
    想買水讓他醒酒等語（見98年度交訴字第29號卷第47頁反面
    ），就其離開現場之原因，前後供述歧異，所辯是否可信，
    實有可疑。且證人吉捷先於警詢中稱：被告有說要去買飲
    料就離開現場，但不知為何一去不回（見偵查卷第14頁正反
    面），後於偵查中證稱：因被告與被害人爭執，我請被告先
    離開，是事後才知道被告去買飲料（見偵查卷第46頁），而
    於原審證稱：當下因為我手機沒電，被告手機被母親拿走，
    所以請被告去打電話跟家人連絡等語（見98年度交訴字第29
    號卷第47頁反面），前後證述亦不一致，審酌證人吉捷為
    被告之胞兄，所為證述當有迴護、附和被告之可能，是尚難
    據此認定被告辯解屬實。且被告自承打電話告知其母花費時
    間未超過10分鐘，買飲料約花3、4分鐘等語（見98年度交訴
    字第29號卷第48頁、第49頁），故其回到現場至多不超過15
    分鐘，參以證人陳柏旭於原審證稱：從我到現場至把他們帶
    回警局大約20分鐘左右等語（見原審卷第27頁），則被告辯
    稱其買完東西回到現場已沒有人云云，應為事後卸責之詞，
    無可採信。再審酌被告為一年滿20歲之成年男子，倘其質疑
    胞兄吉捷因飲酒恐無能力為其與被害人談判，則其何以不
    自行與被害人溝通，反係逕自離開前往便利商店買水，而留
    下因飲酒意識不清之胞兄在現場處理，此與一般常情顯有相
    悖，是被告辯稱有請伊胞兄留在現場幫伊處理才離開現場云
    云，應屬卸責之詞，亦難採信。
(五)綜上所述，被告前開所辯，均屬畏罪卸責之詞，無足採信。
    本案被告駕車肇事致人受傷而逃逸之事證明確，犯行堪以認
    定，應依法論科。
二、核被告甲○○所為，係犯刑法第185條之4駕駛動力交通工具
    肇事致人受傷逃逸罪。原審不察，遽採被告之辯解而為無罪
    之諭知，容有未洽。公訴人上訴意旨，執此指摘原判決此部
    分不當，為有理由，應由本院將原判決上開部分撤銷改判。
    爰審酌被告於肇事後曾下車探詢被害人之傷勢，惟並未對被
    害人施以及時之救護或與被害人協商處理後續即逕自逃逸離
    去，危及一般道路用路人之安全，暨其智識程度、犯罪動機
    、手段、犯罪後猶飾詞否認犯行等一切情狀，量處如主文第
    2 項所示之刑，並諭知易科罰金之折算標準，以示懲戒。
據上論斷，應依刑事訴訟法第369條第1項前段、第364條、第299
條第1項前段，刑法第185條之4、第41條第1項前段，刑法施行法
第1條之1，判決如主文。
本案經檢察官陳昱旗到庭執行職務。
中    華    民    國    99    年    9     月    29    日
                  刑事第十二庭審判長法  官  蔡永昌
                                    法  官  吳啟民
                                    法  官  蘇隆惠
以上正本證明與原本無異。
如不服本判決，應於收受送達後10日內向本院提出上訴書狀，其
未敘述上訴之理由者並得於提起上訴後10日內向本院補提理由書
（均須按他造當事人之人數附繕本）「切勿逕送上級法院」。
                                    書記官  楊妙恩
中    華    民    國    99    年    9     月    29    日
附錄本案論罪科刑法條全文
中華民國刑法第185條之4
駕駛動力交通工具肇事，致人死傷而逃逸者，處6月以上5年以下
有期徒刑。

司法院資訊處製作；財團法人民間司法改革基金會備份。
